臺灣臺中地方法院小額民事判決
110年度中小字第950號
原      告  黃永海  
被      告  吳芯慈（原名吳雅文）


上列當事人間返還借款事件，本院於民國110年9月23日言詞辯論
終結，判決如下：
    主    文
被告應給付原告新臺幣50,000元，及自民國110年1月16日起至清
償日止，按年息百分之5計算之利息。
訴訟費用新臺幣1,000元由被告負擔。
本判決得假執行。
    事 實 及 理 由
一、原告起訴主張：原告民國96年當時在中壢開設全民當鋪，被
    告係向雇用之業務接洽借款事宜，向原告借款新臺幣（下同
    ）5萬元，簽立借款契約書（下稱系爭借據）及交付本票（
    下稱系爭本票）為佐，系爭借據及系爭本票上均捺有被告之
    指印，日期也是員工交回來給我時，就填好的。中壢法院開
    庭時，法官是說系爭本票之部分已罹於3年時效，而非系爭
    借據，被告迄今尚未清償借款，爰依法提起本件訴訟等語，
    並聲明：㈠被告應給付原告50,000元，及自起訴狀繕本送達
    翌日起至清償日止，按年息5%計算之利息。㈡訴訟費用由被
    告負擔。
二、被告則以：系爭借據及系爭本票上之簽並非被告所為，雖然
    鑑定結果系爭借據及系爭本票上有被告之指紋，但被告並不
    記得96年間何時向原告借款，系爭借據上所載日期是原告兒
    子考基測之日期，原告不可能去借款，原告曾在中壢法院庭
    外交付系爭借據給被告看，但當時系爭借據上並未載簽訂之
    日期，應已罹於請求時效，當時法官也這麼說等語，資為抗
    辯。並聲明：原告之訴駁回。
三、本院之判斷：
（一）經查，原告前揭主張，業據其提出與所述相符之借款契約
      書、本票為證(見本院卷第79、81頁），堪認原告上開主
      張為真實。
（二）被告辯稱系爭借據、系爭本票上之指印，並非被告所為等
      語，經本院送請法務部調查局鑑定，該局將系爭借據上被
      告簽名處所捺指紋編為甲2類指紋；本票(票號TS126710)
      被告簽名處所捺指紋編為甲1類指紋，與被告指紋登記表
      上10指指紋編為乙類指紋，經由該局以特徵比對之鑑定方
      法，認定甲1類指紋均與乙類指紋「左拇指」指紋相同，
      而甲2類指紋則與乙類指紋「右拇指」指紋相同，此有法
      務部調查局110年8月5日調科貳字第11003264180號函及所
      附鑑定書為憑（見本院卷第107-116頁），是系爭借據及
      系爭本票上之指紋，應係被告之指紋無訛，被告上開所辯
      ，自不足取。
（三）按消費借貸者，謂當事人一方移轉金錢或其他代替物之所
      有權於他方，而約定他方以種類、品質、數量相同之物返
      還之契約，民法第474條第1項定有明文；被告既為上開借
      款之借款人，自應就前開債務負清償之責任。被告雖又抗
      辯系爭借據上之簽立日期有誤，故原告之借款請求權已罹
      於15年之時效，然96年國中基測之第一次測驗日期為5月2
      6、27日，第二次測驗日期則為7月14、15日，有國中基本
      學力測驗推動委員會資料在卷可考（見本院卷第129頁）
      ，故被告辯稱：其因為兒子要考基測，不可能於96年5月2
      9日簽訂系爭借據等語，與事實不符，並不足採。再者，
      被告另辯稱：系爭借據上原本沒填日期，中壢法庭之法官
      說已罹於時效等語，均未見被告提出任何證明以實其說，
      是其該部分所辯，亦無可信。
（四）復按給付無確定期限者，債務人於債權人得請求給付時，
      經其催告而未為給付，自受催告時起，負遲延責任；其經
      債權人起訴而送達訴狀，或依督促程序送達支付命令，或
      為其他相類之行為者，與催告有同一之效力；遲延之債務
      ，以支付金錢為標的者，債權人得請求依法定利率計算之
      遲延利息；應付利息之債務，其利率未經約定，亦無法律
      可據者，週年利率為5%，民法第229條第2項、第233條第1
      項前段、第203條定有明文。由於本件並無證據得以認定
      兩造約定被告應何時清償，從而，原告請求被告給付5萬
      元，及自起訴狀繕本送達翌日即110年1月16日起(見本卷
      第21頁)至清償日止，按年息5%計算之利息，為有理由，
      應予准許。
四、綜上所述，原告依金錢消費借貸法律關係，請求被告給付如
    主文第1項所示金額及利息，為有理由，應予准許。
五、本件係小額程序為被告敗訴之判決，依民事訴訟法第436條
    之20規定，應依職權宣告假執行。
、本件事證已臻明確，兩造其餘主張陳述及所提之證據，經審
　  酌後於本件判決結果無影響，爰不逐一論述，附此敘明。
七、依民事訴訟法第78條及第436條之19第1項規定，確定其訴訟
    費用額為第一審裁判費1,000元，應由被告負擔。
中　　華　　民　　國　　110 　年　　10　　月　　19　　日
                  臺灣臺中地方法院臺中簡易庭
                                  法　官　林秉暉
以上為正本係照原本作成。
如不服本判決，應於送達後20日內，向本院提出上訴狀並表明上
訴理由，如於本判決宣示後送達前提起上訴者，應於判決送達後
20日內補提上訴理由書（須附繕本）。如委任律師提起上訴者，
應一併繳納上訴審裁判費。
中　　華　　民　　國　　110 　年　　10　　月　　19　　日
                                  書記官  王志伃